最高法院刑事判決　　　　　　九十六年度台上字第四四一０號
上　訴　人　甲○○
上列上訴人因偽造有價證券案件，不服台灣高等法院中華民國九
十四年一月二十八日第二審更審判決（九十三年度上更(一)字第六
七三號，起訴案號：台灣基隆地方法院檢察署八十九年度偵字第
五０七八號、九十年度偵字第一五三二號），提起上訴，本院判
決如下：
    主  文
上訴駁回。
    理  由
按刑事訴訟法第三百七十七條規定：上訴於第三審法院，非以判
決違背法令為理由不得為之；是提起第三審上訴，應以原判決違
背法令為理由，係屬法定要件；如果上訴理由狀並未依據卷內訴
訟資料具體指摘原判決不適用何種法則或如何適用不當，或所指
摘原判決違法情事，顯與法律規定得為第三審上訴理由之違法情
形不相適合時，均應認其上訴為違背法律上之程式，予以駁回。
原判決依憑上訴人甲○○之部分自白，證人蔡麗雲、林溪土、葉
小慧、方義正於警詢或偵審時之證述，復有本件支票及退票理由
單影本、掛失止付通知書及遺失票據申報書影本在卷等證據，資
以認定上訴人犯有刑法第二百零一條第一項偽造有價證券罪；因
而撤銷第一審關於上訴人部分之科刑判決，改判仍論上訴人以上
開罪名，量處有期徒刑年，偽造之發票人葉小慧、付款人上海
商業儲蓄銀行中山分行、發票日民國八十九年十月十日、票號Ｏ
ＳＡ0000000、面額新台幣（下同）肆萬元之支票壹紙沒
收；已詳敘其所憑之證據及認定之理由，並對上訴人否認偽造有
價證券之辯詞，如何不足採信，亦已依據卷內資料予以指駁；從
形式上觀察，原判決並無違背法令情形。上訴人之上訴意旨略稱
：(一)、方義正交付本件支票予上訴人時，若曾告知上訴人一定會
退票，自會告知上訴人可任意填載面額，而非限制上訴人只能填
載面額三萬五千元；是上訴人填載面額四萬元，與是否明知本件
支票會退票並無因果或必然關係存在，原判決事實之認定顯與論
理法則有違。(二)、上訴人只從事小吃餐飲生意，非開設餐廳，係
現金交易，不需使用支票，上訴人於偵訊時亦陳明無使用支票習
慣；況將空白支票出借或交付他人，且授權他人填載金額、日期
，非不可能發生之事；原判決認上訴人從事餐飲生意，明瞭支票
如何使用，若係向他人借用，當由出借人載明面額，不可能給空
白支票任人填載面額等情，亦與一般生活經驗法則不符。(三)、上
訴人與方義正認識已久，本件支票係方義正購得後交付上訴人，
惟方義正於檢察官初訊時竟謊稱不認識上訴人，且否認購買及交
付支票，直至兩人同庭對質時，方義正才承認認識上訴人及交付
支票給上訴人；又本件支票究係上訴人主動要求方義正購買，抑
經方義正建議而同意購買，方義正之證述前後矛盾，顯見方義正
自始即在推卸責任，不足採信，原判決採信方義正有瑕疵之證言
，資為裁判基礎，於法殊有未合。(四)、原判決認定上訴人與方義
正間有「串供」情事，致不採信方義正所稱上訴人不知本件支票
是買來的等語；惟未說明憑以認定「串供」之證據及理由，理由
自屬未備。(五)、蔡麗雲於原審陳明上訴人確有向其追回本件支票
之事實，上訴人並未任令本件支票退票，原判決對上開有利上訴
人之事證未說明不予採取之理由，非無可議。(六)、方義正於原審
已供明：上訴人係經其同意在本件支票填載面額四萬元，足證上
訴人並非任意填載，原判決逕為相反之認定，難謂適法；請求撤
銷原判決發回原審法院更為審理等語。惟按事實之認定、證據之
取捨與證據之證明力如何，均屬事實審法院得自由裁量、判斷之
職權，苟其此項裁量、判斷，並不悖乎通常一般人日常生活經驗
之定則或論理法則，又於判決內論敘其何以作此判斷之心證理由
者，即不得任意指摘其為違法，而據為提起第三審上訴之合法理
由。本件上訴人與方義正係舊識，八十九年八月間，上訴人因經
濟困窘，想取得不正當來源之空頭支票應急，乃求助方義正，方
義正即以三千元代價，向綽號「阿波」購得如原判決附表所示，
蓋妥發票人「葉小慧」印章，但金額、日期均空白而在計程車上
遺失之支票一張，旋於同年八月二十八日交付上訴人，上訴人遂
基於意圖供行使之用之犯意，未經葉小慧授權而在上述支票擅自
填載發票日為八十九年十月十日、面額為四萬元，持之交付蔡麗
雲抵債；該支票輾轉經林溪土轉讓蕭淑君，嗣經蕭淑君提示，因
已掛失止付而退票，因認上訴人犯有偽造有價證券罪；業經原判
決事實欄明白認定，並於理由欄二詳述其調查審認之結果；核屬
事實審法院取捨證據認定事實職權之適法行使，並無違經驗法則
及論理法則；上訴意旨(一)、(二)執以爭論，殊非適法之第三審上訴
理由。又審理事實之法院，其認定被告犯罪事實所憑之證據，並
不以直接證據為限，間接證據亦包括在內，凡綜合調查所得之各
種直接及間接證據，本於推理之作用得其心證，而為事實之判斷
，苟與事實無違，此項判斷即與完全憑空推測迥異，即不容任意
指為違法。原判決並非僅依憑方義正之證詞為認定上訴人犯行之
唯一證據，而係引述上開各種直接及間接證據，本於推理之作用
予以綜合判斷，查明確與事實相符，始資以論罪科刑，難認有何
違法；上訴意旨(三)再事指摘，仍非適法之上訴理由。再證據之證
明力係由法院自由判斷，原審本於審理所得心證，就證據之一部
認確實可信予以採取，尚非法所不許；而刑事訴訟法第三百十條
第二款規定，有罪之判決書，對於被告有利之證據不採納者，固
應說明其理由，惟其所謂對於被告有利之證據，係指該證據客觀
上對論罪科刑有所影響，且對被告有利，具有證據評價之必要性
者而言；倘該證據客觀上對論罪科刑並無影響，既無為證據評價
之必要，縱未在判決理由內加以說明，亦僅係行文簡略而已。原
判決既採信方義正、蔡麗雲不利上訴人之事證，資為論罪基礎，
自係摒棄不採其有利部分，原判決未詳加說明其取捨之心證理由
，雖稍嫌闕漏，但尚不足生影響於判決主旨；上訴意旨(四)至(六)猶
執以指摘，仍非適法。綜上所述，上訴意旨或就原判決所為證據
取捨及事實認定，任憑己見為事實上之爭辯，或就其他與本件犯
罪構成要件無關之細節，漫言指摘，且未依據卷內資料具體表明
原判決究係如何違背法令，核與法定上訴第三審之形式要件不符
，其上訴違背法律上之程式，予以駁回。上訴人提出民事判決影
本七件，均與本件事實無關，毋庸審酌，附為敘明。
據上論結，應依刑事訴訟法第三百九十五條前段，判決如主文。
中　　華　　民　　國　九十六　年　　八　　月   十六   日
                      最高法院刑事第十一庭
                          審判長法官  林　永　茂
                                法官  洪　文　章
                                法官  蘇　振　堂
                                法官  蕭　仰　歸
                                法官  陳　世　淙
      本件正本證明與原本無異
                                      書  記  官
中　　華　　民　　國　九十六　年　　八　　月　 二十　 日
                                                    ｍ
